臺灣臺中地方法院民事裁定      
                                    111年度司繼字第793號
聲  請  人  翁明忠  

            鄭英美  

            楊吳天女

            蔡錦坤  

            翁子晏  



上列聲請人聲明拋棄繼承權事件，本院裁定如下：
    主  文
聲請駁回。
程序費用由聲請人負擔。
    理  由
一、本件聲明意旨略以：被繼承人翁婉真於民國111年1月25日死
    亡，聲請人翁明忠及鄭英美為被繼承人之父母，聲請人翁子
    晏為被繼承人之胞弟，聲請人楊吳天女及蔡錦坤為被繼承人
    之祖母，因自願拋棄繼承權，爰提出戶籍謄本、除戶戶籍謄
    本及繼承系統表等件聲請核備云云。
二、按遺產繼承人，除配偶外，依直系血親卑親屬、父母、兄弟
    姊妹、祖父母之順序定之；先順序繼承人均拋棄其繼承權時
    ，由次順序之繼承人繼承；其次順序繼承人有無不明或第四
    順序之繼承人均拋棄其繼承權者，準用關於無人承認繼承之
    規定，民法第1138條及第1176條第6項分別定有明文。次按
    繼承，因被繼承人死亡而開始；繼承人自繼承開始時，除本
    法另有規定外，承受被繼承人財產上之一切權利、義務。但
    權利、義務專屬於被繼承人本身者，不在此限；繼承人對於
    被繼承人之債務，以因繼承所得遺產為限，負清償責任；繼
    承人於知悉其得繼承之時起3個月內開具遺產清冊陳報法院
    ，為民法第1147條、第1148條及第1156條第1項所明定。而
    繼承人於知悉其得繼承之時起3個月內，得以書面向法院拋
    棄其繼承權，民法第1174條第1項及第2項固有明文。惟繼承
    人既已承受被繼承人之遺產取得權利在前，乃復表示拋棄繼
    承免除義務於後，自與我民法所定繼承原則，為包括的承受
    被繼承人財產上之一切權利義務本質不合，倘許繼承人於繼
    承開始時承認繼承，已為權利之行使，嗣後又准其拋棄繼承
    ，為義務之免除，則不特有礙被繼承人之債權人之利益，且
    使權利狀態有不確定之虞，自非法所許可（此有最高法院52
    年度臺上第451號判例意旨可資參照）。
三、經查，本件被繼承人翁婉真及其配偶林仁賢同於111年1月25
    日死亡，其無直系血親卑親屬，而聲請人翁明忠及鄭英美為
    被繼承人之父母，屬第二順位繼承人等情，固有聲請人所提
    之戶籍謄本、除戶戶籍謄本及繼承系統表在卷可按。惟聲請
    人翁明忠及鄭英美前於111年2月10日（本院收文戳章日期）
    已具狀向本院陳明其為被繼承人之繼承人並陳報遺產清冊，
    此經本院依職權調閱111年度司繼字第478號陳報遺產清冊事
    件卷宗查核無訛，聲請人翁明忠及鄭英美既已依民法第1148
    條規定主張限定責任之利益，應認其已為承認繼承之表示，
    此時聲請人翁明忠及鄭英美之繼承人身分即告確定，嗣聲請
    人翁明忠及鄭英美於111年3月7日（本院收文戳章日期）另
    以書面向本院聲明拋棄繼承權，揆諸上開判例意旨，自有未
    合，難認已發生拋棄之效力。從而，聲請人翁明忠及鄭英美
    向本院聲明拋棄繼承，於法不合，應予駁回。
四、次查，聲請人翁子晏為被繼承人之胞弟，聲請人楊吳天女及
    蔡錦坤為被繼承人之祖母，分別屬於第三、四順位繼承人，
    然聲請人翁明忠及鄭英美之第二順位繼承人身分既於其主張
    限定責任之利益時即告確定，已如前述。是聲請人翁明忠及
    鄭英美已為被繼承人之合法繼承人，因之聲請人翁子晏、楊
    吳天女及蔡錦坤即非現時合法繼承人，自不得預先向法院聲
    明拋棄繼承。從而，聲請人翁子晏、楊吳天女及蔡錦坤聲明
    拋棄繼承，亦於法不合，自應併予駁回。
五、依家事事件法第97條、非訟事件法第21條第1項前段，裁定
    如主文。
　　
中　　華　　民　　國　　111 　年　　5 　　月　　16　　日
                    家事法庭  司法事務官  張吉祥
以上正本係照原本作成。
如不服本件裁定，得於裁定書送達之翌日起10日內，以書狀敘述
理由，向本庭提起抗告。並應繳納抗告費新台幣1000元。
中　　華　　民　　國　　111 　年　　5 　　月　　16　　日
                              書  記  官  林雅慧